臺灣嘉義地方法院民事裁定　　　　　 100年度司財管字第32號
聲　請　人　吳秀華
上列聲請人聲請為被繼承人歐陽水選任遺產管理人事件，本院裁
定如下：
    主    文
選任財政部國有財產局臺灣南區辦事處嘉義分處為被繼承人歐陽
水之遺產管理人。
准對被繼承人歐陽水（男，明治19年3 月15日生，生前住台南州
東石郡朴子街小榔百四番地，於大正11年10月30日死亡）之繼
承人為承認繼承之公示催告。
被繼承人歐陽水之繼承人，應自前項公示催告最後登載新聞紙之
日起，壹年內承認繼承，上述期限屆滿，無繼承人承認繼承時，
被繼承人黃金龍之遺產，於清償債權並交付遺贈物後，如有剩餘
即歸屬國庫。
聲請程序費用新臺幣壹仟元由被繼承人歐陽水之遺產負擔。
    理    由
一、按先順序繼承人均拋棄其繼承權時，由次順序之繼承人繼承
    。其次順序繼承人有無不明或第四順序之繼承人均拋棄其繼
    承權者，準用關於無人承認繼承之規定；繼承開始時，繼承
    人之有無不明者，由親屬會議於一個月內選定遺產管理人，
    並將繼承開始及選定遺產管理人之事由，向法院報明；無親
    屬會議或親屬會議未於繼承開始時起一個月內選定遺產管理
    人者，利害關係人或檢察官，得聲請法院選任遺產管理人。
    民法第1176條第6項、第1177條、第1178條第2項分別定有明
    文。又公示催告期限屆滿，無繼承人承認繼承時，其遺產於
    清償債權，並交付遺贈物後，如有賸餘，歸屬國庫；非公用
    國有財產以財政部國有財產局為管理機關，民法第1185條、
    國有財產法第12條規定甚明。
二、聲請意旨略以：被繼承人歐陽水（男，明治19年3 月15日生
    ，生前住台南州東石郡朴子街小榔百四番地）於大正11年
    10月30日死亡，遺有坐落嘉義縣朴子市○○段908 地號（聲
    請狀誤載為458 地號）權利範圍8分之1之土地，而被繼承人
    歐陽水死亡時，並無繼承人，聲請人為上開土地之共有人，
    由於歐陽水遺有上開土地之應有部分無人繼承，致無法分割
    使用，故聲請人基於利害關係人之地位，爰聲請鈞院裁定選
    任財政部國有財產局臺灣南區辦事處嘉義分處為已故歐陽水
    之遺產管理人等語，並提出戶籍謄本、土地登記謄本等件為
    證，經本院審核上述文件無誤，足認聲請人之主張自堪信為
    真實，且核與首開法條規定，尚無不合。
三、次按擔任遺產管理人，主要係彙整被繼承人之財產，踐行被
    繼承人債權、債務之確認，並作適法合理之分配，且於有繼
    承人承認繼承時或遺產分配後，尚有剩餘時，將遺產移交繼
    承人或國庫，此須熟悉相關法律程序進行遺產處分；而被繼
    承人之遺產，倘無人承認繼承時，將於清償債權，交付遺贈
    物後，歸屬國庫，為使被繼承人遺產之處置順利進行，本院
    認財政部國有財產局為國庫之綜理機關，其備有財產管理之
    專才，且保護無人繼承財產之債權人之權利，亦屬政府之義
    務，於遺產管理指定之實際運作，應認選任財政部國有財產
    局臺灣南區辦事處嘉義分處為被繼承人歐陽水之遺產管理人
    為適當，並依法為承認繼承之公示催告。
四、依非訟事件法第157條，裁定如主文。
五、如對本裁定抗告，須於裁定送達後10日之不變期間內，向本
    院提出抗告狀，並繳納抗告費新臺幣1,000元。
中    華    民    國    100    年    10   月    25    日
                  家事法庭    司法事務官
以上正本係照原本作成。
中    華    民    國   100    年    10    月    25    日
                            書  記  官   李漢仁